【裁判字號】    97,易,326
【裁判日期】    970609
【裁判案由】    恐嚇
【裁判全文】
臺灣士林地方法院刑事判決               97年度易字第326號
公  訴  人  臺灣士林地方法院檢察署檢察官
被      告  乙○
上列被告因恐嚇案件，經檢察官提起公訴（97年度偵續字第6 號
），本院判決如下：
    主  文
乙○共同以加害生命、身體之事，恐嚇他人致生危害於安全，處
拘役伍拾日，如易科罰金以新臺幣壹仟元折算壹日。
    事  實
一、乙○與甲○○因有債務糾紛而心生不滿，竟於民國96年9 月
    3 日下午5 時45分許，與姓名年籍不詳、理平頭身材微胖之
    成年黑衣男子共同基於恐嚇之犯意，前往臺北縣淡水鎮○○
    路101 號甲○○經營之「甲○○的歌錄音工作室」，對甲○
    ○恐嚇稱：「要讓你死」等語，以加害生命、身體之事恐嚇
    甲○○，使甲○○心生畏懼，致生危害於安全。
二、案經甲○○訴由臺北縣政府警察局淡水分局報告臺灣士林地
    方法院檢察署檢察官偵查起訴。
    理  由
一、證據能力部分：
    按被告以外之人於審判外之言詞或書面陳述，除法律有規定
    者外，不得作為證據，刑事訴訟法第159 條第1 項定有明文
    。是證人即告訴人甲○○於司法警察調查時所為之陳述，依
    據前開規定，原則上即不得作為證據，且被告就證人即告訴
    人甲○○於警詢中所為之陳述，亦不同意作為證據，復查無
    刑事訴訟法第159 條之2 、第159 條之3 所列得例外作為證
    據之情形，則證人即告訴人甲○○於警詢中所為之陳述，即
    不得作為證據。此外，被告及檢察官對於以下本院作為得心
    證依據之各項證據資料，均不爭執證據能力，且於審理程序
    同意作為證據，本院審酌上開各項證據作成時之狀況，認為
    並無不可信或不適當之情事，依刑事訴訟法第159 條之1 第
    2 項及第159 條之5 之規定，均認有證據能力，合先敘明。
二、實體認定部分：
    訊據被告乙○固坦承有於96年9 月3 日下午前往臺北縣淡水
    鎮○○路101 號甲○○經營之「甲○○的歌錄音工作室」之
    事實，惟矢口否認有何恐嚇犯行，辯稱：被告那天只是去那
    邊看看，順便去漁人碼頭散心，告訴人就找人拍被告，被告
    只是遠遠的站在那邊看告訴人，若被告真有恐嚇告訴人之行
    為，豈會於案發後仍滯留現場，任告訴人拍攝？又證人丙○
    ○為告訴人之前妻，兩人關係匪淺，其證詞自有所偏頗云云
    。經查：
(一)上揭事實，業據證人即告訴人甲○○於偵查、本院審理中指
    述被告乙○與黑衣男子共同於96年9 月3 日下午前往臺北縣
    淡水鎮○○路10 1號甲○○經營之「甲○○的歌錄音工作室
    」對其說出「要讓你死」等語，令其非常害怕等情，此觀其
    於檢察官偵查中證稱：當時告訴人從店內走出來時，看到乙
    ○和一胖胖的人衝到店門口屋簷下，站在告訴人面前，告訴
    人就問他們要做什麼，被告等兩人就對著告訴人說「要讓你
    死」這句話，告訴人就跑回店內（詳臺灣士林地方法院檢察
    署96年度偵字第12407 號偵查卷第37頁）；於本院審理中又
    證稱：當日下午5 時30分許，告訴人錄完音出來看到被告和
    一名胖胖身穿黑衣的人衝到店正門口櫃檯旁邊，告訴人問他
    們要幹嘛，被告等兩人就用右手指著告訴人，乙○用國語，
    胖胖男子用臺語，同時以正常音量說「要給你死」，告訴人
    會提心吊膽、會害怕，就躲進錄音室，胖胖的男子即臺灣士
    林地方法院檢察署96年度偵字第12407 號偵查卷第12頁上方
    照片中之人等語（詳本院卷第58至65頁），就遭到被告乙○
    及黑衣男子共同以「要讓你死」之語恐嚇一節，其先後供述
    要相符合。
(二)又據案發時在場證人丙○○對於被告乙○與黑衣男子共同於
    96年9 月3 日下午前往臺北縣淡水鎮○○路101 號甲○○經
    營之「甲○○的歌錄音工作室」對甲○○說出「要讓你死」
    等語，造成甲○○會害怕等情，其先於檢察官偵查中證稱：
    約下午5 點多伊原先在與客人講話沒有注意，是甲○○從裡
    面出來看到乙○有帶人，甲○○大聲問乙○說「你要做什麼
    」，伊才注意起頭來看，乙○和另一胖胖的人用左手握拳
    作勢頓一下，對甲○○說「要讓你死」，甲○○就趕緊跑到
    裡面去，伊就報警（詳臺灣士林地方法院檢察署96年度偵字
    第12407 號偵查卷第36頁）；嗣於本院審理中，經將其與證
    人甲○○隔離訊問亦明確證稱：伊當時在櫃檯與客人交談沒
    注意到店門口有人，是甲○○從裡面走出來，用臺語說要幹
    嘛，伊才看到店門口有人，就是乙○站在甲○○正對面，臺
    灣士林地方法院檢察署96年度偵字第12407 號偵查卷第12頁
    上方照片中之胖胖男子站在乙○右邊，兩人同時站在店門口
    冰櫃外，胖胖男子用臺語說「昧呼你死」、乙○用國語說「
    你死」，被告與胖胖男子兩人均以一般音量對甲○○說出恐
    嚇的話，甲○○就走進去，因為伊頭有轉過來目光正對準胖
    胖的男子胖胖的男子沒有伸出手指，伊沒看到乙○有做出什
    麼動作（詳本院卷第67至73頁），所證被告乙○與黑衣男子
    共同恐嚇告訴人甲○○等節，核與證人即告訴人甲○○證述
    內容亦屬一致。
(三)證人即告訴人甲○○及證人丙○○上揭證詞，並有兩人當庭
    隔離繪製之案發現場平面圖在卷足憑（詳本院卷第75至76頁
    ），核諸上開證人即告訴人甲○○與證人丙○○兩人於偵查
    中、本院審理時之證述及上揭卷附現場平面圖，雖在被告與
    胖胖男子之部分肢體動作細節稍有不同，惟恐嚇之內容均指
    向相同之話語，且兩人表達之方式分別為國語或臺語、說話
    音量、被告乙○與胖胖男子所站位置等關鍵性部分均相同，
    其等之證述可謂大致相符，具有可信性，自不可強求證人等
    於面對被告乙○與胖胖男子突如其來的恐嚇行為，必須強行
    記住被告等人之一舉一動，始認為其等證述情節相符。綜上
    所述，堪認證人即告訴人甲○○及證人丙○○兩人證述被告
    與胖胖男子有共同恐嚇行為與事實相符，應可採信。
(四)被告雖辯稱：證人丙○○為告訴人甲○○之前妻，故其證詞
    勢必會因維護告訴人甲○○而有所偏頗云云。惟查，證人丙
    ○○於本院審理時之證述與其在檢察官偵查中所證述之內容
    前後一貫，並無任何矛盾之處，又被告當日到達告訴人甲○
    ○經營之「甲○○的歌錄音工作室」處時，證人丙○○當時
    正位於背向告訴人甲○○、右側向被告乙○及胖胖男子之位
    置與客人交談，原本未注意到被告乙○及胖胖男子到來，係
    因告訴人甲○○出聲問被告及胖胖男子要做什麼，始轉頭注
    意到被告及胖胖男子以一般音量之聲音出言恐嚇告訴人甲○
    ○，所證尚合常情；再者，證人丙○○於本院具結作證時，
    與告訴人甲○○已無婚姻關係，衡情尚無與告訴人勾串、設
    詞構陷被告與胖胖男子、甘冒偽證罪責之必要，是其證言應
    屬可信，且與告訴人甲○○證述情節互核大致相符，已如前
    述，足認被告及胖胖男子確有於前揭時、地出言恐嚇告訴人
    甲○○至明。此外，被告乙○於本案辯論終結後即97年5 月
    29日具狀向本院陳稱：告訴人甲○○曾受過流氓感訓處分，
    是被告乙○對告訴人甲○○相當敬畏，並無恐嚇告訴人甲○
    ○之動機云云，經本院依職權調閱相關資料調查後，查無告
    訴人甲○○前因流氓案件受過感訓處分，有臺灣高等法院被
    告前案紀錄表在卷可考，被告認為告訴人甲○○曾因流氓案
    件受過感訓處分，容有誤會，又縱告訴人曾受過流氓感訓處
    分，亦無解於被告本案罪責之成立，附此敘明。
(五)按刑法上所謂恐嚇，祇須行為人以足以使人心生畏怖之情事
    告知他人即為已足，其通知危害之方法並無限制，凡一切以
    直接之言語、舉動，或其他足使被害人理解其意義之方法或
    暗示其如不從將加危害，而使被害人心生畏怖者，均應包括
    在內。而該言語或舉動是否足以使他人生畏怖心，應依社會
    一般觀念衡量之，如行為人之言語、舉動，依社會一般觀念
    ，均認係惡害之通知，而足以使人生畏怖心時，即可認屬恐
    嚇（最高法院22年上字第1310號判例、73年度臺上字第1933
    號判決、84年度臺上字第813 號判決意旨參照）。被告乙○
    及胖胖男子至告訴人甲○○經營之「甲○○的歌錄音工作室
    」處，共同對甲○○稱「要讓你死」之行為，衡諸社會一般
    觀念，此種言詞之威嚇，足令一般人感覺生命、身體受到威
    脅，其行為於客觀上已可認屬惡害之通知，並達足使人心生
    畏怖之程度，況且告訴人甲○○當時確有心生恐懼之感，並
    因而躲進錄音室內。從而，被告上開行為，業已構成刑法上
    之恐嚇，當屬無疑。
(六)綜上所述，被告乙○確有與胖胖男子共同於上揭時、地恐嚇
    告訴人甲○○，事證明確，其犯行洵堪認定，應依法論科。
三、核被告乙○所為，係犯刑法第305 條之恐嚇罪。被告乙○與
    姓名年籍不詳之成年男子間，就上開犯罪之實行，有犯意聯
    絡及行為分擔，為共同正犯。爰審酌被告乙○僅因與告訴人
    甲○○間有債務糾紛，即出言恐嚇告訴人，並其於警詢、偵
    查及本院審理中均否認犯行，尚未與告訴人達成和解，及被
    告犯罪手段、動機、目的、犯罪對於告訴人所生危害之程度
    等一切情狀，量處如主文所示之刑，並諭知易科罰金之折算
    標準。
據上論斷，應依刑事訴訟法第299 條第1 項前段，刑法第28條、
第305 條、第41條第1 項前段，刑法施行法第1 條之1 第1 項、
第2 項前段，判決如主文。
本案經檢察官徐名駒到庭執行職務。
中    華    民    國    97    年    6     月    9    日
                  刑事第一庭法  官  洪英花
以上正本證明與原本無異。
如不服本判決，應於判決送達後10日內，向本院提出上訴狀，其
未敘述上訴之理由者並得於上訴期間屆滿後20日內向本院補提理
由書（均須按他造當事人之人數附繕本）。
                            書記官  趙彩彤
中    華    民    國    97    年    6     月    9     日
附錄本判決論罪科刑之法條：
中華民國刑法第305條
（恐嚇危害安全罪）
以加害生命、身體、自由、名譽、財產之事，恐嚇他人致生危害
於安全者，處2 年以下有期徒刑、拘役或3 百元以下罰金。


司法院資訊處製作；財團法人民間司法改革基金會備份。
